臺灣桃園地方法院刑事判決　　　　　　99年度審訴字第1760號
公　訴　人　臺灣桃園地方法院檢察署檢察官
被　　　告　潘朝麟
上列被告因違反毒品危害防制條例案件，經檢察官提起公訴（99
年度偵字第14125 號），被告於本院準備程序進行中，就被訴事
實為有罪之陳述，經本院告知簡式審判程序意旨，並聽取公訴人
及被告之意見後，本院合議庭裁定改由受命法官獨任依簡式審判
程序審理，茲判決如下：
    主      文
潘朝麟明知為禁藥而轉讓，共參罪，各處有期徒刑參月，扣案之
第二級毒品甲基安非他命貳包（驗餘淨重共壹點貳肆參柒公克）
沒收銷燬，分裝袋參個、塑膠吸食器、玻璃球吸食器各壹個均沒
收。應執行有期徒刑陸月，扣案之第二級毒品甲基安非他命貳包
（驗餘淨重共壹點貳肆參柒公克）沒收銷燬，分裝袋參個、塑膠
吸食器、玻璃球吸食器各壹個均沒收。
    事實及理由
一、犯罪事實：
    潘朝麟明知甲基安非他命係毒品危害防制條例第2 條第2 項
    第2 款所列之第二級毒品，並經公告屬藥事法第22條第1 項
    第1 款所列之禁藥，不得轉讓，竟仍基於轉讓禁藥即第二級
    毒品甲基安非他命之犯意，分別為無償轉讓甲基安非他命之
    犯行：(一)於民國99年5 月4 日凌晨零時許（起訴書誤載為99
    年5 月3 日晚間12時許，應予更正），在其桃園縣蘆竹鄉○
    ○村○○路○ 段266 巷12號居處，將其所有之甲基安非他命
    置於居處內，由邱國興、謝新平同時自行取用吸食，以此方
    式轉讓甲基安非他命1 次；(二)於99年5 月4 日晚間8 時許，
    在其桃園縣蘆竹鄉○○村○○路○ 段266 巷12號居處，將其
    所有之甲基安非他命置於居處內，由邱國興、謝新平同時自
    行取用吸食，以此方式轉讓甲基安非他命1 次；(三)於99年5
    月5 日晚間7 時許，在其桃園縣蘆竹鄉○○村○○路○ 段26
    6 巷12號居處，將其所有之甲基安非他命置於居處內，由邱
    國興自行取用吸食，以此方式轉讓甲基安非他命1 次。嗣為
    警於同年5 月5 日晚間7 時30分許在上址查獲，並扣得潘朝
    麟所有供本件轉讓毒品所用之第二級毒品甲基安非他命2 包
    （驗餘淨重共1.2437公克）、分裝袋3 個、塑膠吸食器、玻
    璃球吸食器各1 個。
二、證據名稱：
  (一)被告潘朝麟於警詢、偵訊及本院審判中之自白。
  (二)證人邱國興、謝新平於警詢及偵訊中具結之證述。
  (三)桃園縣政府警察局蘆竹分局搜索扣押筆錄、扣押物品目錄
      各1 份，桃園縣政府警察局蘆竹分局被採尿人尿液暨毒品
      真實姓名與編號對照表、台灣檢驗科技股份有限公司濫用
      藥物檢驗報告各3 份，查獲照片10張。
  (四)扣案之第二級毒品甲基安非他命2 包（驗餘淨重共1.2437
      公克）、分裝袋3 個、塑膠吸食器、玻璃球吸食器各1 個
      。
三、按「甲基安非他命」雖係毒品危害防制條例第2 條第2 項第
    2 款所規定之「第二級毒品」，但其亦屬於藥事法所稱之「
    禁藥」（即藥事法第22條第1 項第1 款所稱之「經中央衛生
    主管機關明令公告禁止製造、調劑、輸入、輸出、販賣或陳
    列之毒害藥品」）。而明知為禁藥而轉讓者，藥事法第83條
    亦定有處罰明文。故行為人明知為禁藥即「甲基安非他命」
    而轉讓予他人者，除成立毒品危害防制條例第8 條第2 項之
    「轉讓第二級毒品罪」外，亦構成藥事法第83條第1 項之「
    轉讓禁藥罪」，此係屬同一犯罪行為而同時有二種法律可資
    處罰之「法條（規）競合」情形，應依「重法優於輕法」、
    「後法優於前法」等法理，擇一處斷。而毒品危害防制條例
    第8 條第2 項轉讓第二級毒品罪之法定本刑為「6 月以上5
    年以下有期徒刑，得併科新台幣70萬元以下罰金」。93年4
    月21日修正後藥事法第83條第1 項轉讓禁藥罪之法定本刑為
    「7 年以下有期徒刑，得併科新台幣5 百萬元以下罰金」。
    則修正後藥事法第83條第1 項之罪之法定本刑，顯較毒品危
    害防制條例第8 條第2 項之罪之法定本刑為重，依前述「重
    法優於輕法」之法理，轉讓「甲基安非他命」之行為，自應
    優先適用藥事法第83條第1 項之規定處斷（最高法院96年度
    台上字第3582號判決意旨參照）。原起訴意旨認被告係犯毒
    品危害防制條例第8 條第2 項之轉讓第二級毒品罪，尚有未
    洽，然業經蒞庭檢察官於本院簡式審判期日增列藥事法第83
    條第1 項之轉讓禁藥罪，基於檢察一體，本院自得併予審酌
    ，而無庸變更起訴法條，合先敘明。是核被告所為，均係犯
    藥事法第83條第1 項之明知為禁藥而轉讓罪。被告持有第二
    級毒品甲基安非他命後，進而轉讓，其持有之低度行為均應
    被其轉讓之高度行為所吸收，均不另論罪。被告所犯前揭3
    次轉讓禁藥犯行，犯意各別、行為互殊，應予分論併罰。起
    訴意旨漏未審酌被告如前揭犯罪事實欄(一)、(二)所載轉讓禁藥
    犯行，係由證人邱國興、謝新平同時取用吸食經被告同意無
    償轉讓之甲基安非他命，業經公訴檢察官當庭更正，本院自
    應以更正後之犯罪事實為審理，惟前揭犯罪事實(三)部分，被
    告亦同時無償轉讓甲基安非他命予謝新平，此部分除被告於
    本院自白外，卷內查無其他證據可佐，根據罪證有疑，利於
    被告之證據法則，即不得遽為不利被告之認定，惟認此部分
    與前揭犯罪事實(三)轉讓甲基安非他命予邱國興部分，係實質
    上一罪關係，爰不另為無罪之諭知，附此敘明。爰審酌被告
    之犯罪動機、目的、手段、犯罪所生危害、犯後能坦承犯行
    等一切情狀，分別量處如主文所示之刑，並定其應執行之刑
    。至扣案之第二級毒品甲基安非他命2 包（驗餘淨重共1.24
    37公克），因甲基安非他命既屬毒品危害防制條例第2條 第
    2 項第2 款之第二級毒品，法院應義務沒收之物，雖與被告
    論罪主刑之藥事法有割裂適用之虞，縱回歸刑法總則，又因
    本件既有毒品危害防制條例之特別規定，屬刑法第11條但書
    之情況，自不得再行援用刑法總則違禁物之一般沒收規定，
    本院仍應依同條例第18條第1 項前段規定，宣告沒收銷燬之
    ；另扣案之分裝袋3 個、塑膠吸食器、玻璃球吸食器各1 個
    ，為被告所有供本件犯罪所用之物，業據被告陳明在卷，爰
    依刑法第38條第1 項第2 款規定沒收之。
四、應適用之法條：
    刑事訴訟法第273 條之1 第1 項、第299 條第1 項前段、第
    310 條之2 、第454 條第1 項，藥事法第83條第1 項、毒品
    危害防制條例第18條第1 項前段，刑法第11條、第38條第1
    項第2 款、第51條第5 款。
五、如不服本判決，得自收受送達之翌日起10日內向本院提出上
    訴狀。
本案經檢察官簡方毅到庭執行職務。
中    華    民    國    100   年    4     月    29    日
                        刑事庭  法  官  鍾雅蘭
以上正本證明與原本無異。
如不服本判決應於收受判決後10日內向本院提出上訴書狀，並應
敘述具體理由。其未敘述上訴理由者，應於上訴期間屆滿後20日
內向本院補提理由書 (均須按他造當事人之人數附繕本)「 切勿
逕送上級法院」。
                                書記官  陳恩如
中    華    民    國    100   年    4     月    29    日
附錄本案論罪科刑法條：
藥事法第83條第1 項
明知為偽藥或禁藥，而販賣、供應、調劑、運送、寄藏、牙保、
轉讓或意圖販賣而陳列者，處七年以下有期徒刑，得併科新臺幣
五百萬元以下罰金。